【裁判字號】    95,訴,97
【裁判日期】    950330
【裁判案由】    洗錢防制法等
【裁判全文】
臺灣彰化地方法院刑事判決                95年度訴字第97號
公  訴  人  臺灣彰化地方法院檢察署檢察官
被      告  乙○○
                    現於臺灣臺中監獄
上列被告因洗錢防制法等案件，經檢察官提起公訴（九十四年偵
字第九七八七號），本院認有刑事訴訟法第二百七十三條之一第
一項之情形，而改依簡式審判程序如左：
    主  文
乙○○幫助共同意圖為自己不法之所有，以詐術使人將本人之物
交付為常業，處有期徒刑捌月。犯罪所得財物新臺幣壹仟伍佰元
沒收，如全部或一部不能沒收時，以其財產抵償之。
    事  實
一、乙○○因施用毒品之紀錄，且罹有刑案，一時缺錢花用，其
    能預見提供自己帳戶予他人使用，可能幫助他人取得因財產
    犯罪所得之財物，竟意圖為自己不法之所有，並基於幫助常
    業詐欺之犯意，於民國93年間某日，將其於臺北巿士林社子
    郵局開立帳號：00000000000000號帳戶之存摺、提款卡等物
    ，於開設電話語音查詢功能後，連同提款、查詢密碼，以新
    台幣（下同）1,500元之代價，在臺北巿士林區售予真實年
    籍姓名不詳之成年男子，再由該男子經由李雲龍（經提公訴
    ）轉售供犯罪集團作為詐欺、存、提款、匯款之用，並以此
    方式幫助犯罪集團為常欺詐欺犯行。嗣該犯罪集團以所取得
    之乙○○上揭帳戶為犯罪工具，於93年7月間，分別向甲○
    ○、丙○○以「假貸款、真詐欺」之方式，向甲○○、丙○
    ○佯稱在貸款前，需先行繳交手續費、公證費，使甲○○、
    丙○○陷於錯誤，而依該集團指示匯款1萬1,000元至7萬1,
    000元不等至乙○○上揭帳戶內，此匯款金額並旋即遭該詐
    欺犯罪集團提領或轉帳殆盡。迨94年6月16日，經警拘提李
    雲龍到案，並陸續清查渠等交易帳戶之資料，始查獲上情。
二、案經彰化縣警察局移送臺灣彰化地方法院檢察署檢察官偵查
    起訴。
    理  由
一、本案被告所犯係死刑、無期徒刑、最輕本刑為3年以上有期
    徒刑以外之罪，其於準備程序就前揭被訴事實為有罪之陳述
    ，經受命法官告知簡式審判程序之旨，並聽取其與公訴人之
    意見後，本院認無不得或不宜改依簡式審判程序進行之處，
    爰依刑事訴訟法第273條之1第1項、第284條之1，裁定本案
    由受命法官獨任進行簡式審判程序，合先敘明。
二、上揭犯罪事實，業據被告乙○○自白不諱，核與證人即被害
    人甲○○、丙○○證述相符，復有被告所有上揭帳戶之開戶
    資料、該帳戶之存提款資料在卷可稽，本件被告自白與事實
     相符且事證明確，其犯嫌堪以認定。
三、按刑法上所謂「常業」，指反覆以同種類行為為目的之社會
    活動之職業性犯罪而言，至於犯罪所得之多寡，是否恃此犯
    罪為唯一之謀生職業，則非所問，縱令兼有其他職業，仍無
    礙於該常業犯罪之成立；且常業犯既係賴某種犯罪為生，當
    然屬非法營業，縱令其營業可能隨時因遭取締或查獲而停業
    ，不能視為正業，自不能因此即認其非常業犯（最高法院85
    年臺上字第510號判例要旨、同院88年度臺上字第2916號判
    決要旨參照）。該不詳姓名男子及詐欺集團利用大量散發廣
    告或以電話詐騙他人，顯有使廣大民眾受騙之故意，足見其
    等係以反覆同種類之行為為目的之社會活動，則自此一詐欺
    方法獲取犯罪所得之情狀觀之，顯意圖為自己不法之所有，
    以詐術使人將本人之物交付為常業無疑，其從事詐財之不法
    行為，自係恃此為生，應係犯常業詐欺罪。
四、自政府開放金融業申請設立後，金融機構大量增加，一般人
    申請存款帳戶極為容易且便利。是以除非活期存款帳戶使用
    人欲將帳戶充作犯罪之用，否則一般人正常使用以自己名義
    申辦之存款帳戶即可，並無使用他人帳戶之必要。況近來新
    聞媒體，對於不肖犯罪集團常大量收購或使用他人存款帳戶
    後，再持以供作犯罪使用，藉此逃避檢警查緝之情事，亦多
    所報導；又一般人亦均有妥為保管及防止他人任意使用存摺
    、提款卡及密碼之認識，縱特殊情況偶需交付他人使用，亦
    必深入瞭解用途及合理性，始予提供，且該等專有物品如落
    入不明人士手中，而未加以闡明正常用途，極易被利用為與
    財產有關之犯罪工具，此為吾人依一般生活認知所易於體察
    之常識，而對於非有正當理由，竟徵求他人提供帳戶者，客
    觀上可預見其目的，係供為某筆資金之存入，後再行領出之
    用，且該筆資金之存入及提領過程，顯係有意隱瞞流程及行
    為人身分曝光之用意，一般常人本於一般認知能力，均易於
    瞭解上情；再者被告係為具有相當社會經驗及識別能力之人
    ，則被告就該郵局存款帳戶之申請使用細節，不可能諉為不
    知，且可預見郵局帳戶存摺、提款卡、密碼及印章提供他人
    使用將幫助他人實施犯罪，仍將其郵局帳戶存摺、提款卡、
    密碼及印章交付不詳男子使用，顯預見縱有人以其郵局帳戶
    實施常業詐欺犯罪及以該帳戶掩飾重大犯罪所得財物，避免
    遭查獲等情，亦不違背其本意至明。
五、核被告所為，係犯刑法第340條常業詐欺罪之幫助犯（公訴
    人僅起訴刑法第339條第1項之普通詐欺，似有未洽，起訴法
    條應予變更）及洗錢防制法第2條第2款之掩飾或隱匿因他人
    重大犯罪（常業詐欺罪）所得財物之洗錢罪，應依洗錢防制
    法第9條第2項處罰。該二罪有方法與目的之牽連關係，應從
    較重之幫助常業詐欺罪處斷。被告係幫助他人犯常業詐欺罪
    ，爰依刑法第30條第2項規定減輕之。爰審酌被告明知目前
    社會上以各種方式詐財之惡質歪風猖獗，令人防不勝防，復
    加以詐財者多借用人頭帳戶致警方追緝困難，詐欺事件層出
    不窮，手法日益翻新，竟甘願淪為提供自己之金融帳戶，以
    供他人逃避犯罪之查緝，嚴重破壞社會治安及有礙金融交易
    秩序，助長犯罪歪風，並增加追緝犯罪之困難及被告犯罪後
    之態度等一切情，量處如主文所示之。
六、另被告販售帳戶所得1500元係犯洗錢罪所得之財物，依洗錢
    防制法第12條第1項規定宣告沒收之，如全部或一部不能沒
    收時，以其財產抵償之。
據上論斷，應依刑事訴訟法第452條、第273條之1第1項、第299
條第1項前段，第300條，洗錢防制法第9條第2項、第12條第1項
，刑法第11條前段、第30條第1項前段、第2項、第340條、第55
條，罰金罰鍰提高標準條例第1條前段，判決如主文。
本案經檢察官江孟芝到庭執行職務。
中    華    民    國  95      年    3     月    30    日
                  刑事第一庭         法  官  洪志賢
以上正本證明與原本無異。
如不服本判決，應於判決送達後10日內，向本院提出上訴狀（須
附繕本）。
告訴人或被害人對於判決如有不服具備理由請求檢察官上訴者，
其上訴期間之計算係以檢察官收受判決正本之日期為準。
中    華    民    國    95    年    4     月    3     日
                                     書記官  洪年慶
洗錢防制法第9條
犯第 2 條第 1 款之罪者，處 5 年以下有期徒刑，得併科新臺幣
三百萬元以下罰金。
犯第 2 條第 2 款之罪者，處 7 年以下有期徒刑，得併科新臺幣
五百萬元以下罰金。
以犯前二項之罪為常業者，處 3 年以上 10 年以下有期徒刑，得
併科新臺幣 1 百萬元以上 1 千萬元以下罰金。
法人之代表人、法人或自然人之代理人、受雇人或其他從業人員
，因執行業務犯前三項之罪者，除處罰行為人外，對該法人或自
然人並科以各該項所定之罰金。但法人之代表人或自然人對於犯
罪之發生，已盡力監督或為防止行為者，不在此限。
犯前四項之罪，於犯罪後六個月內自首者，免除其刑；逾六個月
者，減輕或免除其刑；在偵查或審判中自白者，減輕其刑。
洗錢防制法第12條
犯第 9 條之罪者，其因犯罪所得財物或財產上利益，除應發還被
害人或第三人者外，不問屬於犯人與否，沒收之。如全部或一部
不能沒收時，追徵其價額或以其財產抵償之。
為保全前項財物或財產上利益追徵或財產之抵償，必要時，得酌
量扣押其財產。
對於外國政府、機構或國際組織依第 14 條所簽訂之條約或協定
，請求我國協助之案件，如所涉之犯罪行為符合第3條所列之罪
，雖非我國偵查或審判中者，亦得準用前二項之規定。


司法院資訊處製作；財團法人民間司法改革基金會備份。
